【裁判字號】    98,上訴,4757
【裁判日期】    990226
【裁判案由】    毒品危害防制條例
【裁判全文】
臺灣高等法院刑事判決                98年度上訴字第4757號
上  訴  人
即  被  告  甲○○
選任辯護人  王淑琍律師
上列上訴人因毒品危害防制條例案件，不服臺灣臺北地方法院9
8年度訴字第1122號，中華民國98年10月15日第一審判決（起訴
案號：臺灣臺北地方法院檢察署98年度偵字第12107號），提起
上訴，本院判決如下：
    主  文
上訴駁回。
    事  實
一、甲○○前因詐欺案件，經臺灣板橋地方法院於民國97年11月
    28 日以97年度易字第1965號判處有期徒刑6月，減為有期徒
    刑3 月，並於98年2月18日易科罰金執行完畢。詎猶不知悔
    改，明知甲基安非他命、MDMA及愷他命分別係政府依法公告
    禁止持有、施用、轉讓及販賣之第二級毒品及第三級毒品，
    竟於98年5月14日上午9時許，在基隆市○里○○道附近向已
    成年真實姓名年籍不詳，綽號為「阿曠」之男子，以每顆新
    台幣（以下同）350元之代價購得含第二級毒品甲基安非他
    命及MDMA成分之藥錠8顆，及以每包500元代價購得包裝於塑
    膠袋內之第三級毒品愷他命8包，購入後，本於意圖販賣第
    二級毒品及第三級毒品營利之犯意，於同日下午2時許在位
    在臺北縣樹林市○○路咖啡店內，利用店內之電腦設備連結
    網際網路後，在「UT HOME聊天室」內，以「E服K褲」（按
    「E 服」即第二級毒品MDMA、「K褲」即第三級毒品愷他命
    之意）為暱稱，欲販賣該等毒品，適有正執行網路巡邏勤務
    之員警哈遠得，見甲○○已彰顯其欲販賣毒品之犯意，為求
    暴露甲○○之犯罪事證並進而予以逮捕，乃依刑事偵查技術
    予以設計引誘，並以「臺北小結實」之暱稱進入該聊天室與
    甲○○洽談買賣毒品之事宜。後甲○○與哈遠得達成第二級
    毒品MDMA每顆500元、第三級毒品愷他命每包900元，各買賣
    4顆及1包，合計2,900元之合意。嗣於同日下午4時30分許，
    甲○○依約前往與哈遠得約定之臺北市松山區○○○路○段
    53 巷8弄1號前，欲從事上開毒品交易時，為哈遠得及其埋
    伏在現場之警員當場逮捕，並扣得甲○○上開買受含第二級
    毒品甲基安非他命及MDMA成分之藥錠8顆（驗餘總淨重1.925
    3公克）、包裝於塑膠袋內之第三級毒品愷他命8包（驗餘總
    淨重5.7255公克），及用於聯絡販賣毒品之行動電話SIM卡1
    張。
二、案經臺北市政府警察局松山分局移送臺灣臺北地方法院檢察
    署檢察官偵查起訴。
    理  由
壹、證據能力部分：
一、按被告之自白，非出於強暴、脅迫、利誘、詐欺、疲勞訊問
    、違法羈押或其他不正之方法，且與事實相符者，得為證據
    ，刑事訴訟法第156條第1項定有明文。經查：
  (一)被告甲○○及其辯護人於原審審理時，雖辯稱被告於98年5
    月14日為警查獲當日之警詢筆錄（見臺灣臺北地方法院檢察
    署98年度偵字第12107號卷第7至10頁）並未完全依被告意思
    記載，應不具證據能力云云。然經原審當庭勘驗被告98 年5
    月14日之警詢光碟，認該警詢筆錄係係以一問一答之方式記
    載筆錄，核與被告當時之供述，並無不合之處，此有原審98
    年8月6日準備程序筆錄附卷可稽（見原審卷第54至58頁），
    被告及其辯護人上開所辯，尚非可採。
  (二)被告於原審勘驗上開警詢光碟完畢後，復改稱：其確實有為
    該等陳述，是因剛到警局時，證人哈遠得將其放到1房間等
    ，表示要討論一下，約10分鐘後，即有1名警員告知要以販
    賣毒品移送，哈遠得以外之另一員警要其好好配合，並表示
    只要認罪，將其案子送出後即可交保回家，其始配合警方等
    語（見原審卷第57頁反面）。然證人哈遠得證稱：被告被帶
    到警局時，並未直接做筆錄，因被告表示要等他父親，他有
    很多小孩要養，且一直在哭，其有向被告表示，希望他承認
    並照實講，渠等不會向被告表示趕快認一認配合點即可交保
    ，因被告所犯為重罪，且渠等是從網路上查獲相關資料，不
    怕被告不承認，被告有詢問是否可以交保，其表示必須由檢
    察官或法官決定等語。而被告對前開所辯，亦未指明係何警
    員向其誆稱可交保回家，而僅空泛為上開辯解，並無法提供
    具體資料以供調查審酌，並參以被告前有多次刑案紀錄，此
    有臺灣高等法院被告前案紀錄表一份在卷可稽，是其對刑事
    偵查程序，自有一定程度之瞭解，當不致僅因警察人員為該
    等表示，即逕予採信，應認被告所辯，亦不足採。
  (三)綜上，上開警詢筆錄並無不實記載之處，且被告所為遭交保
    利誘之辯解亦不足採，而該次詢問已先行告知被告權利，亦
    有該筆錄之記載可憑，是本件被告於98年5月24日警詢之自
    白，既無證據證明有何非法取供情事，依首揭規定，應認該
    項自白具證據能力。
二、證人哈遠得於偵查中具結後向檢察官所為之陳述，雖屬傳聞
    證據，惟業於原審經被告行交互詰問，且查無顯不可信之情
    況，依刑事訴訟法第159條之1第2項規定，自有證據能力。
三、本院下列所引用卷內之文書證據及物證，並無證據證明係公
    務員違背法定程序所取得，檢察官、被告、辯護人等於本院
    亦均未主張排除下列文書證據及物證之證據能力，且迄本院
    言詞辯論終結前均未表示異議，本院審酌前揭文書證據及物
    證並非公務員違背法定程序所取得，亦無刑事訴訟法第159
    條之4顯有不可信之情況，故下列文書及物證應均有證據能
    力。
貳、實體部分：
一、查上訴人即被告甲○○於98年5月14日上午9時許，在基隆市
    ○里○○道附近向已成年真實姓名年籍不詳，綽號為「阿曠
    」之男子，以每顆350元之代價購得含第二級毒品甲基安非
    他命及MDMA成分之藥錠8顆，及以每包500元代價購得包裝於
    塑膠袋內之第三級毒品愷他命8包，購入後，本於販賣第二
    級毒品及第三級毒品之犯意，於同日下午2時許在位在臺北
    縣樹林市○○路咖啡店內，利用店內之電腦設備連結網際網
    路後，在「UTHOME聊天室」內，以「E服K褲」（按「E服」
    即第二級毒品MDMA、「K褲」即第三級毒品愷他命之意）為
    暱稱與對談之「臺北小結實」（即警員哈遠得）達成第二級
    毒品MDMA每顆500元、第三級毒品愷他命每包900元，各買賣
    4顆及1包，合計2,900元之合意，及於同日下午4時30分許依
    約前往與哈遠得約定之臺北市松山區○○○路○段53巷8弄1
    號前，欲從事上開毒品交易時，為警查獲，並於其身上查扣
    如上述之第二級與第三級毒品及用於聯絡販賣毒品之行動電
    話SIM卡1張等情，業據被告於警詢中坦承不諱，並有證人哈
    遠得證述屬實（見原審卷第80至83頁），及「UTHOME聊天室
    」等網路列印資料在卷可稽（見偵查卷第32至34頁），又被
    告為警查獲時，自其身上所取出之藥錠8顆及包裝於塑膠袋
    內之結晶性粉末8包等物，分係含第二級毒品甲基安非他命
    及MDMA成分（驗餘總淨重1.9253公克）及為第三級毒品愷他
    命（驗餘總淨重5.7255公克）等情，復有具有專門鑑定毒品
    能力之交通部民用航空醫務中心毒品鑑定書在卷可證（見偵
    查卷第75至76頁），是此情已足認定。
二、被告雖於偵查及審理中辯稱：被告當日係要找人吸食毒品解
    悶，因警方人員主動要求始被動同意，應屬陷害教唆，且被
    告係以原價為轉讓，並無販賣毒品之意圖云云。惟查：
  (一)按所謂「陷害教唆」，係指行為人原不具犯罪之故意，純因
    司法警察之設計教唆，始萌生犯意，進而實施犯罪構成要件
    之行為者而言；而刑事偵查技術上所謂之「釣魚」，係指對
    於原已犯罪或具有犯罪故意之人，以設計引誘之方式，迎合
    其要求，使其暴露犯罪事證，再加以逮捕或偵辦者而言；此
    項誘捕行為，並無故入人罪之教唆犯意，更不具使人發生犯
    罪決意之行為。前者因係以引誘或教唆犯罪之不正當手段，
    使原無犯罪故意之人，因而萌生犯意並實施犯罪行為，再進
    而蒐集其犯罪之證據加以逮捕偵辦，其手段難謂正當，且已
    逾越偵查犯罪之必要程度，侵害人權及公共利益之維護，因
    此所取得之證據資料，應不認其具有證據能力；而後者純屬
    偵查犯罪之技巧，且於保障人權及維護公共利益之均衡維護
    有其必要性，故依「釣魚」方式所取得之證據資料，若不違
    背正當法定程序，原則上尚非無證據能力（最高法院96年度
    台上字第2333號判決意旨可資參照）。本件被告於前開「UT
    HOME聊天室」中，係以「E服K褲」作為暱稱，被告亦自承E
    服是指搖頭丸，K褲是指K他命，其於警員密語表示「方便調
    嗎」後，隨即回以「安唷你好..推薦好衣服及褲子保證ㄍㄧ
    ㄥ..品質好..不賣假藥..不是警察..有需要再聊..謝摟..」
    ，並將行動電話號碼留予警員，並表示「有需要請簡訊告知
    我..我會回電..避免竊聽..安全問題..你的電..如何稱呼？
    」、「褲子很棒很純耶」，又於警員詢問「有要送嗎」，隨
    即覆以「4上1下2900」等語。足認被告原來即有販賣毒品之
    不法意圖，而於警員施以刑事偵查技術予以設計引誘時，即
    主動兜售，難認警員有何陷害教唆可言。且被告除保證毒品
    之品質及非警察身分外，並小心過濾買方身分及變換聯絡方
    式，顯欲躲避警方追查，而對談中並無絲毫邀約見面玩樂或
    從事其他活動之內容，亦與一般網路交友不同，其有積極促
    成毒品買賣合意之意圖甚明。被告空言否認販賣，所辯其僅
    要找人吸食毒品解悶及警員為陷害教唆云云，不足採信。
  (二)被告於警詢中已自承其每顆350元之代價購得第二級毒品MDM
    A，及以每包500元代價購得包裝於塑膠袋內之第三級毒品愷
    他命，其購入後本於販賣第二級毒品及第三級毒品之犯意，
    於網路上分別叫價每顆500元及每包900元，顯有相當之差價
    ，益徵其確實有販賣營利之意圖，其嗣後雖改稱其係以向綽
    號「阿曠」男子取得毒品之原價為轉讓，其取得毒品之總價
    為1萬1,200元，其僅支付6,000元，尚欠「阿曠」5,200元云
    云，然其既稱與「阿曠」不熟，亦不知其真實姓名，上開毒
    品亦非不得分次販售，「阿曠」豈有甘冒風險將毒品悉數交
    付後只收取部分款項之理，況被告於偵訊中先稱其係以6,00
    0元向「阿曠」買受上開毒品；復改稱：「阿曠」要1萬1,20
    0元，其先支付6,000元等語（分見偵查卷第44及70頁）；又
    於原審改稱：「阿曠」向其要6,000元，其表示沒有錢，「
    阿曠」就要其先拿去賣給別人或自己施用等語（見原審98年
    度聲羈字第152號卷第8頁反面），是被告雖翻異前詞，然供
    述前後不一，相互矛盾，所辯其係以原價轉讓上開毒品云云
    ，顯係卸責之詞，洵非可採。
  (三)綜上所述，本件事證明確，被告犯行已堪認定，其所辯並不
    足採。
三、被告行為後，於98年5月20日修正公布之毒品危害防制條例
    ，業已於同年11月20日施行，修正前毒品危害防制條例第4
    條第2項、第3項規定：「製造、運輸、販賣第二級毒品者，
    處無期徒刑或7年以上有期徒刑，得併科新臺幣7百萬元以下
    罰金。製造、運輸、販賣第三級毒品者，處5年以上有期徒
    刑，得併科新臺幣500萬元以下罰金。」，而修正為：「製
    造、運輸、販賣第二級毒品者，處無期徒刑或7年以上有期
    徒刑，得併科新臺幣1000萬元以下罰金。製造、運輸、販賣
    第三級毒品者，處5年以上有期徒刑，得併科新臺幣700萬元
    以下罰金。」，同條例第17條第2項雖修正為：「犯第4條至
    第8條之罪於偵查中及審判中均自白者，減輕其刑。」，然
    被告並未於檢察官偵查中及法院審判中自白犯罪，故無該條
    項之適用，是比較同條例第4條第3項新舊法條以原舊法律較
    有利於行為人者，依法自應適用最有利於行為人之法律即修
    正前毒品危害防制條例第4條第3項規定論處。
四、被告以每顆350元之代價購得含第二級毒品甲基安非他命及
    MDMA之藥錠，及以每包500元代價購得包裝於塑膠袋內之第
    三級毒品愷他命，其嗣分別以每顆500元及每包900元而為販
    售，足見其確屬販賣毒品之行為；而甲基安非他命、MDMA及
    愷他命分別係毒品危害防制條例第2條第2項第2款及第3款所
    規定之第二級毒品及第三級毒品，且本件因查獲員警哈遠得
    並無購買毒品之真意，是被告之販賣毒品行為，當僅止於未
    遂階段（最高法院95年度台上字第7238 號判決參照）。是
    核被告所為，係犯毒品危害防制條例第4條第6項、第2項之
    販賣第二級毒品罪未遂罪、第4條第6項、第3項之販賣第三
    級毒品未遂罪。被告持有第二級毒品之行為，為販賣之高度
    行為所吸收，不另論罪（至於其持有第三級毒品之行為，因
    不構成犯罪，而無法律上應為販賣第三級毒品之高度行為所
    吸收之問題，亦無同條例第11條第4項所規範持有達一定數
    量應加重其刑之適用）。被告僅有一販賣行為而同時觸犯販
    賣第二級毒品未遂、販賣第三級毒品未遂二罪，為想像競合
    犯，應依刑法第55條之規定，從一重論以販賣第二級毒品未
    遂罪。被告已著手犯罪構成要件而不遂，應依刑法第25條論
    以未遂犯，並減輕其刑。又被告上開所載之犯罪科刑及執行
    情形，有臺灣高等法院被告前案紀錄表在卷可稽，其受有期
    徒刑之執行完畢後5年以內故意再犯本件有期徒刑以上之罪
    ，為累犯，應依刑法第47條第1項規定加重其刑，並與前揭
    減輕事由，依刑法第71條第1項之規定，先加後減之。
五、原審以被告犯行明確，適用毒品危害防制條例第4條第6項、
    第2項、第3項、第18條、第19條第1項，刑法第11條前段、
    第55條、第25條第2項、第47條第1項、第38條第1項第1款之
    規定，並審酌被告為貪圖不法獲利，鋌而走險販賣毒品，助
    長毒害擴散流竄於社會，無異增加施用毒品者之數量，潛在
    威脅國民之健康，所生危害甚鉅，及其所購得毒品數量，所
    生危害程度及其他一切情狀，量處有期徒刑4年6月。並說明
    扣案之藥錠8顆，經鑑驗結果，確屬第二級毒品無誤，係本
    件查獲之第二級毒品（驗餘總淨重1.9253公克），爰依毒品
    危害防制條例第18條第1項前段規定宣告沒收銷燬之；又扣
    案之結晶性粉末8包（驗餘總淨重5.7255公克），經鑑驗結
    果，確係第三級毒品愷他命，而施用或持有第三、四級毒品
    ，因其可罰性較低，故予除罪化，毒品危害防制條例僅就施
    用、持有第一、二級毒品科以刑罰，惟鑑於第三、四級毒品
    均係管制藥品，乃於同條例第11條之1明定無正當理由，不
    得擅自持有，同條例第18條第1項後段復規定查獲之第三、
    四級毒品，無正當理由而擅自持有者，沒入銷燬之，因此，
    依同條例第18條第1項後段應沒入銷燬之毒品，係專指查獲
    之施用、持有第三、四級毒品而言，倘係查獲之製造、運輸
    、販賣、意圖販賣而持有、以非法方法使人施用、引誘他人
    施用或轉讓之第三、四級毒品，既屬同條例相關法條明文規
    定處罰之犯罪行為，即非該條項應沒入銷燬之範圍。另同條
    例第19條第1項所定「供犯罪所用或因犯罪所得之物」，係
    指犯第4條至第9條、第12條、第13條或第14條第1項、第2項
    之罪所用或所得之物，不包括毒品本身在內，自不得為第三
    、四級毒品之沒收依據，是以同條例對於查獲之製造、運輸
    、販賣、意圖販賣而持有、以非法方法使人施用、引誘他人
    施用及轉讓第三、四級毒品之沒收，既無特別規定，如其行
    為已構成犯罪，則該毒品即屬不受法律保護之違禁物，自應
    回歸刑法之適用，依刑法第38條第1項第1款、第3項之規定
    沒收之（最高法院95年度台上字第911號判決意旨參照），
    是該等扣案之第三級毒品愷他命，自應該條規定沒收。又包
    裝第三級毒品愷他命之外包裝10只，具有防止毒品裸露、逸
    出及潮濕之功用，並便於攜帶，係供犯罪所用之物，應依毒
    品危害防制條例第19條規定沒收之。末按行動電話服務須以
    晶片卡（即SIM卡）為使用介面，因此電信公司於出租行動
    電話門號予消費者使用時，即同時附帶提供晶片卡給消費者
    作為門號使用之介面，故電信公司接受消費者申辦門號並將
    該門號開通上線時，該晶片卡之所有權亦移轉於消費者，自
    不能認該晶片卡仍屬電信公司所有之物（最高法院97 年度
    台上字第1952號判決意旨參照）。是本件扣案之SIM卡1張，
    既係被告用以聯絡販賣毒品之用，為供犯罪所用之物，且為
    被告所有，有臺北市政府警察局松山分局扣押物品目錄表在
    卷可憑（見偵查卷第16頁），併依毒品危害防制條例第19條
    規定沒收之。其認事用法均無不當，原判決雖未及為新舊法
    之比較，惟適用結果並無不同，仍應予以維持。
六、被告上訴意旨略稱：被告在網路上留言「E服？？K褲？？」
    ，從字面上文義，並非即要販賣之意，係因警方留言「方便
    調嗎？」，被告才回應幫忙調，係經警方陷害教唆後，起意
    無償轉讓第二級、第三級毒品愷他命予該警員一同施用之犯
    ，被告並未主動打電話給警員，且在警員MSN打電話聯絡時
    ，對該警員稱：「要請他抽K。」，已明白表示沒有要販賣
    營利之意思。而被告於警局陳稱購入價格為MDMA每顆350元
    ，愷他命每包500元等語，係緊張害怕而口誤所致，實際上
    與購得之價格相同。本案並無具體事證足以證明被告有販賣
    毒品獲取利益之意圖，應依罪疑唯輕原則，充其量僅能認被
    告轉讓毒品未遂罪責。又被告自到案後即自白案發經過，應
    有毒品危害條例第17條減輕其刑規定之適用。另科刑應審酌
    刑法第57條所列事項，且犯罪之情狀顯可憫恕，得依刑法第
    59 條酌量減輕其刑，被告既係因警方陷害教唆而涉入，又
    單獨扶養2名子女，請酌減被告刑責，並給予緩刑之機會云
    云。惟查：量刑之輕重，係屬事實審法院得依職權自由裁量
    之事項，茍於量刑時，已依行為人之責任為基礎，並斟酌刑
    法第57條各款所列情狀，而未逾越法定範圍，又未濫用其職
    權，即不得遽指為違法。本件原審已於理由欄內敘明量刑審
    酌之一切情狀，並未逾越法定刑度，亦未濫用自由裁量之權
    限，刑度亦屬妥適，核無不當或違法之情形，觀諸被告之犯
    罪情狀，並無客觀上足以引起一般同情之事由，無顯可憫恕
    之處，無從依刑法第59條規定減輕其刑。又被告雖於警詢時
    自白犯行，惟於偵查及審理中均未自白，自不符毒品危害防
    條例第17條第2項減輕其刑之規定。另被告稱係員警主動打
    電話給他，僅為交該朋友一起吸食才回應幫忙其調買云云，
    惟被告與員警從未謀面素不相識，竟僅因員警哈遠得主動打
    電話，即願與其共同施用，顯不合常理。況被告於員警詢價
    前，已於網路上透露販售價格，顯然非因員警之誘約而起意
    販賣，而係其向『阿曠』購入毒品之後即生賣出毒品營利之
    意，是被告本即具有販賣第二級毒品甲基安非他命及MDMA成
    分之藥錠，及第三級毒品愷他命營利之犯意，非員警哈遠得
    所造意，是被告所辯指摘警方係陷害教唆云云，委無足取。
    綜上，原審認事用法，均無違誤，應予維持。被告上訴意旨
    仍執前詞指摘原判決不當，為無理由，應予駁回。
據上論斷，應依刑事訴訟法第368條，判決如主文。
本案經檢察官劉靜婉到庭執行職務。
中    華    民    國    99    年    2    月    26    日
                  刑事第二十一庭審判長法  官 蔡聰明
                                      法  官 楊力進
                                      法  官 許永煌
以上正本證明與原本無異。
如不服本判決，應於收受送達後10日內向本院提出上訴書狀，其
未敘述上訴之理由者並得於提起上訴後10日內向本院補提理由書
（均須按他造當事人之人數附繕本）「切勿逕送上級法院」。
                                      書記官 江采廷
中    華    民    國    99    年    3     月    3     日
附錄：本案論罪科刑法條全文
毒品危害防制條例第4條
製造、運輸、販賣第一級毒品者，處死刑或無期徒刑；處無期徒
刑者，得併科新臺幣 1 千萬元以下罰金。
製造、運輸、販賣第二級毒品者，處無期徒刑或 7 年以上有期徒
刑，得併科新臺幣 7 百萬元以下罰金。
製造、運輸、販賣第三級毒品者，處 5 年以上有期徒刑，得併科
新臺幣 5 百萬元以下罰金。
製造、運輸、販賣第四級毒品者，處 3 年以上 10 年以下有期徒
刑，得併科新臺幣 3 百萬元以下罰金。
製造、運輸、販賣專供製造或施用毒品之器具者，處 1 年以上
7年以下有期徒刑，得併科新臺幣 1 百萬元以下罰金。
前五項之未遂犯罰之。

司法院資訊處製作；財團法人民間司法改革基金會備份。
